【裁判字號】    97,聲判,54
【裁判日期】    980506
【裁判案由】    聲請交付審判
【裁判全文】
臺灣高雄地方法院刑事裁定              97年度聲判字第54號
聲  請  人  乙○○
代  理  人  李淑欣律師
被      告  甲○○
                        之2
上列聲請人因告訴被告過失致死案件，不服臺灣高等法院高雄分
院檢察署檢察長駁回再議之處分（97年度上聲議字第1441號），
聲請交付審判，本院裁定如下：
    主  文
聲請駁回。
    理  由
一、聲請交付審判意旨如附件所載。
二、按告訴人不服上級法院檢察署檢察長或檢察總長認再議為無
    理由而駁回之處分者，得於接受處分書後10日內委任律師提
    出理由狀，向該管第一審法院聲請交付審判。法院認為交付
    審判之聲請不合法或無理由者，應駁回之。刑事訴訟法第25
    8 條之1 、第258 條之3 第2 項前段，分別定有明文。
三、本件聲請人乙○○以被告甲○○涉犯過失致死罪，向臺灣高
    雄地方法院檢察署檢察官提出告訴，經該署檢察官為不起訴
    處分後，聲請人不服，聲請再議亦經臺灣高等法院高雄分院
    檢察署檢察長以再議為無理由而駁回再議。聲請人於民國97
    年10月24日收受前開再議駁回處分書，乃委任律師於同年11
    月3 日向本院聲請交付審判等情，固有前揭不起訴處分書、
    處分書、送達證書及刑事交付審判聲請狀附卷可稽。
四、惟按刑事訴訟法第258 條之1 規定，告訴人得向法院聲請交
    付審判，此係對於檢察官不起訴或緩起訴裁量權制衡之一種
    外部監督機制，此時，法院僅在就檢察官所為不起訴或緩起
    訴之處分是否正確加以審查，以防止檢察機關濫權。依此立
    法精神，同法第258 條之3 第3 項規定：法院就交付審判之
    聲請為裁定前，得為必要之調查等語，其所謂得為必要之調
    查，係指調查證據之範圍應以偵查中曾顯現者為限，不可就
    新提出之證據再為調查，亦不可蒐集偵查卷以外之證據，否
    則將與刑事訴訟法第260 條之再行起訴規定混淆不清（臺灣
    高等法院91年4 月25日刑庭會議法律問題研討意見參照）。
    又法院於審查交付審判之聲請有無理由時，除認為告訴人所
    指摘不利被告之事證未經檢察機關詳為調查或斟酌，或不起
    訴處分書所載理由違背經驗法則、論理法則或其他證據法則
    者外，不宜率予交付審判（法院辦理刑事訴訟案件應行注意
    事項第134 項參照）。至上開所謂告訴人所指摘不利被告之
    事證未經檢察機關詳為調查，係指告訴人所提出請求調查之
    證據，檢察官未予調查，且若經調查，即足以動搖原偵查檢
    察官事實之認定及處分之決定，倘調查結果，尚不足以動搖
    原事實之認定及處分之決定者，仍不能率予交付審判。
五、經查：
  (一)聲請人原告訴意旨以：被告甲○○於96年12月10日9 時許，
    騎乘車號2JN-008 號重型機車，沿高雄市○○○路由北向南
    方向行駛，行經高雄市○○○路與明誠路口處，與告訴人乙
    ○○之妻陳翎瑄所騎乘機車號IXB -265號重型機車發生碰撞
    後，再擦撞由陳韋方所騎乘之車號XYM- 311號重型機車，陳
    翎瑄於撞及後人車倒地，經送醫後因傷重不治死亡，因認被
    告涉有過失致死罪嫌。
  (二)臺灣高雄地方法院檢察署檢察官偵查終結後認為：訊據被告
    固供承於上揭時地遭陳翎瑄追撞後再撞及陳韋方所騎乘之機
    車，惟堅詞否認涉有過失致死犯行，辯稱：是陳翎瑄騎乘機
    車撞及伊車後方後，伊才擦撞陳韋方所騎乘之機車等語。經
    查：檢察官調閱位在高雄市○○○路及明誠三路口西南角監
    視錄影帶勘驗結果發現：（1）96 年12月10日8 時59分56秒
    ，A 車（即陳翎瑄所騎乘之車號IXB ─265 號機車）位在靠
    近三輛車中之最左側，B 車（即被告所騎乘之2JN ─008 號
    機車）位於中間稍前，C 車（即陳韋方所騎乘之車號XYM ─
    311 號機車）位於A 、B 車之右後方。（2）8時59分58秒A
    車自B 車左側超越。（3）8時59分59秒事故發生，惟三車距
    離過近，致畫面模糊無法辨識。此有檢察官指揮檢察事務官
    所製作之勘驗報告書一份及翻拍之相片9 幀在卷足按；又事
    故發生後警方現場所拍照採證之相片中亦顯示陳翎瑄所騎乘
    之機車右前踏板外側有多處刮痕（翻車時該車是左側面碰觸
    地面，故該右側面之擦痕應非刮地所致），而被告所騎乘之
    機車左下後方輪胎旁之齒輪蓋上有明顯之擦痕，此亦有高雄
    市○○○○○道路交通事故相片黏貼記錄表（96年度相字第
    2182號卷第35至44頁）附卷可參，故被告上開辯稱已非無據
    ；另證人陳韋方於偵訊時亦證稱：「（未肇事前，妳看到什
    麼？）兩台車撞在一起，但已經離我很近，我無法分辨是那
    一台車撞哪一台車，但兩台車是卡在一起，但我行進中距離
    很近，.... 。 」等語，益徵被告之辯稱堪予採信。再者，
    本件車禍事故經送高雄市政府交通局行車事故鑑定委員會鑑
    定及高雄市車輛行車事故覆議鑑定委員會鑑定之覆議意見，
    均認本件之肇事主因為陳翎瑄騎乘機車未注意車前狀況而擦
    撞安全島，為肇事主因，被告及證人陳韋方就本件車禍之發
    生並無肇事原因，此有高雄市政府97年9 月3 日高市府交三
    字第0970045690號函文一份可憑，被告就本件車禍之發生既
    無歸責事由，自難僅以告訴人之指訴，即遽被告以過失致死
    之罪責相繩。此外，復查無其他積極證據足認被告涉有過失
    致死犯行，應認其罪嫌尚屬不足，而予以不起訴處分。
  (三)又聲請人聲請再議意旨雖略以：根據車禍發生當日8 時59分
    56秒至58秒，高雄市○○○路及明誠三路口兩不同角度監視
    器錄影帶之翻拍照片顯示死者陳翎瑄（A 車，左）、甲○○
    （B 車，中）、陳韋方（C車，右）之行駛前後順序為：56
    秒、57秒時為B 車、A 車、C 車，58秒時為A 車、B 車、C
    車，之後即發生車禍，高雄市政府交通局行車事故鑑定委員
    會鑑定認定事故發生之時，A 車係在B 車之後，即與事實不
    符，另依此前後順序，三車最後在進入博愛路之慢車道時，
    路權應為A 車所有，亦不可能發生如覆議機關所認定A 車「
    撞及該分隔島並與B 車撞及而發生事故」之情形，原檢察官
    對此並未詳予調查並根據錯誤之事實所為之不起訴處分，即
    明顯有違誤，因認被告仍應負過失責任，甚至C 車陳韋方亦
    或涉有刑責等語，請求撤銷不起訴處分，發回續查。然臺灣
    高等法院高雄分院檢察署駁回聲請人再議理由略謂：1.陳韋
    方非本件被告，亦非再議之對象，聲請人如認陳韋方亦涉刑
    責，宜循刑事訴訟程式向犯罪地法院檢察署提出告訴，合先
    敘明。2.A 車於8 時59分56、57秒尚落後B 車約一至半個車
    身，下一秒鐘即超前B 車一個車頭，在當地車道縮減之情況
    下，明顯A 車意欲超車搶先進入慢車道，則A 車車主陳翎瑄
    自應衡量車前狀況及與他車之間之合理間隔是否適合超車，
    而非強求他人讓道以供其超越，亦不宜以車禍發生前一秒之
    各車位置，作為誰有路權之唯一判定標準，聲請人忽略應綜
    合全部路況而為判斷，顯有偏執，而原檢察官以A 車車身之
    刮擦痕跡及各車於車禍發生前後之相關位置，認同鑑定委員
    會及覆議鑑定委員會之鑑定意見，而為不起訴處分，難謂有
    何違誤，聲請再議為無理由，而將聲請再議駁回。
  (四)前開不起訴處分及駁回再議理由暨事證，業經本院調閱前開
    卷證核閱屬實，本件聲請人上開聲請交付審判之理由，前開
    不起訴處分書及駁回再議處分書皆已詳細論列說明，而檢察
    官為不起訴處分之理由，亦無何違背經驗法則、論理法則或
    其他證據法則之情事，本院認本件並無聲請人所指摘不利被
    告之事證未經檢察機關詳為調查或斟酌，或不起訴處分書所
    載理由違背經驗法則、論理法則或其他證據法則等得據以交
    付審判之事由存在，聲請人猶執前詞聲請交付審判，指摘原
    不起訴處分及駁回再議聲請之理由不當，復未能提出原偵查
    卷內所有之確切證據供本院調查參酌，揆諸依上開說明，本
    件交付審判之聲請為無理由，應予駁回。
六、依刑事訴訟法第258條之3第2項前段，裁定如主文。
中    華    民    國    98    年    5     月    6     日
                  刑事第十六庭審判長法  官  曾逸誠
                                    法  官  林柏壽
                                    法  官  陳思睿
以上正本證明與原本無異。
不得抗告。
中    華    民    國    98    年    5     月    7     日
                                    書記官  何慧娟


司法院資訊處製作；財團法人民間司法改革基金會備份。
